臺灣高雄地方法院刑事判決　　　　　　100年度簡上字第226號
上　訴　人
即　被　告　涂麗華
上列上訴人因涉犯妨害婚姻案件，不服本院高雄簡易庭100 年度
簡字第152 號中華民國100 年3 月28日第一審簡易判決（臺灣高
雄地方法院檢察署檢察官聲請簡易判決處刑案號：99年度偵字第
34950號）提起上訴，本院管轄之第二審合議庭判決如下：
    主  文
上訴駁回。
    事  實
一、涂麗華明知張彬彬（張彬彬通姦部分未據配偶提出告訴）與
    薛月英之婚姻關係存續中，為有配偶之人，竟基於相姦之犯
    意，於民國（下同）99年6 月10日晚上11至12時許，在高雄
    市苓雅區○○○路69號「苓雅飯店」3 樓308 室內，與張彬
    彬完成性行為1 次。張彬彬於性行為後因急性心肌梗塞口吐
    白沫、不醒人事，經緊急送醫，於翌（11）日凌晨1 時10分
    許不治死亡，薛月英始悉上情。
二、案經薛月英訴由臺灣高雄地方法院檢察署檢察官聲請簡易判
    決處刑。
    理  由
壹、證據能力部分
一、按被告以外之人於審判外之陳述，雖不符前4 條之規定，而
    經當事人於審判程序同意作為證據，法院審酌該言詞陳述或
    書面陳述作成時之情況，認為適當者，亦得為證據，刑事訴
    訟法第159 條之5 第1 項定有明文。
二、本案認定事實所引用之卷內證據資料，除原已符同法第159
    條之1 至第159 條之4 規定，及法律另有規定等傳聞法則例
    外規定，而得作為證據外，並無證據證明係公務員違背法定
    程式所取得，而檢察官及被告於本院行準備程序及審判程序
    時，均未爭執其作為本案證據之證據能力，且本院審酌前揭
    陳述作成時之情況，並無違法取證之瑕疵，亦認以之作為證
    據為適當，是本件有關被告以外之人於審判外之言詞或書面
    陳述等供述證據，依前揭法條意旨，自均得為證據。
貳、認定事實所憑之證據及理由
一、被告上訴意旨略以：告訴人薛月英縱容配偶張彬彬10餘年來
    與被告相姦，其在偵查庭及地方法院調解庭均承認過去不告
    是因為張彬彬是公務人員，依刑法第245 條第2 項之規定，
    告訴人應不得提出告訴等語。
二、按第二審判決書，得引用第一審判決書所記載之事實、證據
    及理由，對案情重要事項第一審未予論述，或於第二審提出
    有利於被告之證據或辯解不予採納者，應補充記載其理由，
    刑事訴訟法第373 條定有明文。
三、經查：本案經本院審理結果，認原審判決認事用法及量刑均
    無不當，應予維持，並引用原審判決書（含檢察官聲請簡易
    判決處刑書）所載之證據及理由，合先敘明。另分別補充下
    列理由：
  (一)按刑法第245 條第2 項規定「第239 條之罪配偶縱容或宥恕
    者，不得告訴」，其中「縱容」，指放縱或容許，乃屬「事
    前」所為之表示；「宥恕」，則指原宥及寬恕，乃「事後」
    所為之表示。換言之，縱容與宥恕均屬積極行為，倘對於配
    偶通姦行為保持沈默，尚與縱容與宥恕不同。
  (二)被告就告訴人縱容張彬彬與伊通姦乙節，並未提出證據供本
    院審認，且依告訴人薛月英於警詢所稱「（問：死者死亡前
    和發現人涂麗華在一起？請問你與涂麗華是否認識？）因為
    之前有去過涂麗華之住處捉姦過，所以我知道涂女。（問：
    死者與涂女認識多久？）我不清楚」等語（見99相字1064號
    卷頁6 ），參以被告於本院審判程序所稱「我承認（起訴書
    之犯罪事實），但當時我跟張彬彬已經有十幾年的交情了，
    雖然有三聚三合，但最後一次時當時我在上班，我們上班流
    動性很大，但他又來找我，分開之後又來找我。」、「畢竟
    我們已經認識很久了，雖然有分開一陣子，最後一次他來找
    我時，張彬彬是跟我說他與他妻子為了債務的關係已經有辦
    離婚了，雖然他這樣說但我還是半信半疑，當時我只是想說
    是朋友相聚所以也沒有想那麼多，但他有強調這樣，他有意
    要跟我恢復朋友之情。我跟他認識時他是有結婚」等語（見
    本院卷頁27、37），堪認被告與張彬彬為本案通姦行為前，
    二人並不具有同居或類似的持續往來關係，被告雖陳稱張彬
    彬有向其陳述與告訴人離婚之訊息，但被告也知悉此非確定
    訊息，自難以此認為被告無相姦之犯意，至於告訴人雖曾經
    發現並舉發被告與張彬彬之前的通姦行為，但與此次二人重
    聚後的通姦行為已非同一行為，以被告過往經歷應得知悉與
    張彬彬為性交仍屬通姦，倘張彬彬獲此放縱或容許，應不致
    未告知被告，倘被告獲此容許，應不致在警詢時未置一詞，
    單以被告所認為告訴人已經知悉其與張彬彬通姦，僅係單純
    的沈默，並非積極的表示放縱或容許，是其辯稱告訴人有放
    縱與容許張彬彬與被告通姦，係有誤會，並不足採。
  (三)從而，本件被告犯罪事證既屬明確，原審依刑事訴訟法第44
    9 條第1 項前段、第3 項、第454 條第2 項，刑法第239 條
    之規定，並審酌被告犯罪之動機、目的、手段、智識程度、
    生活狀況以及犯後坦承犯行，態度尚可，且無任何前科紀錄
    ，有臺灣高等法院被告前案紀錄表在卷可按，素行尚可及本
    件尚未達成和解等一切情狀，量處被告有期徒刑3 月，併依
    刑法第41條第1 項前段規定諭知以新臺幣1 千元折算1 日之
    易科罰金折算標準，其認事用法核無違誤，量刑亦屬妥適。
    檢察官及被告前揭上訴意旨指摘原判決不當提起上訴，依上
    開判例意旨，為無理由，應予駁回。
參、綜合以上，應依刑事訴訟法第455 條之1 第1 項、第3 項、
    第368 條、第373 條，判決如主文。
中    華    民    國   100    年    7     月    13    日
                  刑事第十三庭  審判長法  官  黃蕙芳
                                      法  官  王參和
                                      法  官  楊智守
以上正本證明與原本無異。
不得上訴。
中    華    民    國   100    年    7     月    13    日
                                      書記官  蔡毓琦
附錄本案論罪科刑法條：
刑法第239條：
有配偶而與人通姦者，處1年以下有期徒刑。其相姦者亦同。